【裁判字號】    98,上易,801
【裁判日期】    980519
【裁判案由】    恐嚇取財
【裁判全文】
臺灣高等法院臺中分院刑事判決         98年度上易字第801號
上  訴  人
即  被  告  甲○○
上列上訴人因恐嚇取財案件，不服臺灣臺中地方法院九十八年度
易字第四六七號中華民國九十八年四月九日第一審判決（起訴案
號：臺灣臺中地方法院檢察署九十七年度偵字第二六七五八號）
，提起上訴，本院判決如下：
    主  文
上訴駁回。
    理  由
一、按依刑事訴訟法第三百五十條、第三百六十一條、第三百六
    十二條、第三百六十七條規定，不服地方法院之第一審判決
    而上訴者，須提出上訴書狀，並應敘述具體理由，為上訴必
    備之程式；其所提出之書狀未敘述上訴理由，或僅曾以言詞
    陳述上訴理由者，均應於上訴期間屆滿後二十日內補提理由
    書於第一審法院。第一審法院經形式審查，認逾期未補提上
    訴理由者，應定期間先命補正；逾期未補正者，為上訴不合
    法律上之程式，應以裁定駁回。倘已提出上訴理由，但所提
    非屬具體理由者，則由第二審法院以上訴不合法律上之程式
    ，判決駁回。而所謂具體理由，必係依據卷內既有訴訟資料
    或提出新事證，指摘或表明第一審判決有何採證認事、用法
    或量刑等足以影響判決本旨之不當或違法，而構成應予撤銷
    之具體事由，始克當之（例如：依憑證據法則具體指出所採
    證據何以不具證據能力，或依憑卷證資料，明確指出所為證
    據證明力之判斷如何違背經驗、論理法則）；倘僅泛言原判
    決認定事實錯誤、違背法令、量刑失之過重或輕縱，而未依
    上揭意旨指出具體事由，或形式上雖已指出具體事由，然該
    事由縱使屬實，亦不足以認為原判決有何不當或違法者（例
    如：對不具有調查必要性之證據，法院未依聲請調查亦未說
    明理由，或援用證據不當，但除去該證據仍應為同一事實之
    認定），皆難謂係具體理由，俾與第二審上訴制度旨在請求
    第二審法院撤銷、變更第一審不當或違法之判決，以實現個
    案救濟之立法目的相契合，並節制濫行上訴（最高法院九十
    七年度臺上字第八九二號刑事判決意旨參照）。
二、經查：本件上訴人即被告甲○○雖於民國九十八年四月十四
    日向原審法院具狀提出刑事上訴狀敘明上訴理由，惟經核其
    所提出之上訴理由，僅陳述略稱：是告訴人自己提出要賠
    上訴人二百萬元，上訴人完全沒有恐嚇取財之意圖，有錄音
    和譯文為證。告訴人心生畏懼是因為上訴人要告發告訴人
    家中有違建，不是上訴人說要殺告訴人或打告訴人，既然蓋
    違建時不怕被拆，那被告發拆違建時有什麼好怕？告訴人很
    明顯是故意裝害怕，讓法官對上訴人判刑等語。
三、本院查：
  (一)上訴人即被告因不服地方法院之第一審判決而於九十八年四
    月十四日向原審法院具狀提出刑事上訴狀聲明上訴，則依刑
    事訴訟法第三百六十一條第二項條文、立法修正理由及上開
    最高法院判決意旨，被告倘已提出上訴理由，但所提非屬具
    體理由者，則由第二審法院以上訴不合法律上之程式，以判
    決駁回之。至於上訴理由是否具體，係屬第二審法院審查範
    圍，則不在命補正之列（參見法院辦理刑事訴訟案件應行注
    意事項第一百六十二點），合先敘明。
  (二)經核上開上訴人所提之上訴理由，要非屬所謂之具體理由【
    即必須依據卷內既有訴訟資料或提出新事證，具體指摘或表
    明第一審判決有何採證認事、用法或量刑等足以影響判決本
    旨之不當或違法，而構成應予撤銷之具體事由，始克當之（
    例如：依憑證據法則具體指出所採證據何以不具證據能力，
    或依憑卷證資料，明確指出所為證據證明力之判斷如何違背
    經驗、論理法則），最高法院九十七年度臺上字第八九二號
    判決意旨參見】，本件上訴人上訴理由僅泛言：是告訴人
    自己提出要賠上訴人二百萬元，上訴人完全沒有恐嚇取財之
    意圖，有錄音和譯文為證。告訴人心生畏懼是因為上訴人
    要告發告訴人家中有違建，不是上訴人說要殺告訴人或打告
    訴人，既然蓋違建時不怕被拆，那被告發拆違建時有什麼好
    怕？告訴人很明顯是故意裝害怕，讓法官對上訴人判刑為上
    訴之理由，而俱未依法指摘或表明第一審判決有何採證認事
    、用法或量刑等足以影響判決本旨之不當或違法，而構成應
    予撤銷之具體事由，雖上訴人上訴理由另有提及「是告訴人
    自己提出要賠上訴人二百萬元，有錄音和譯文為證」、「告
    訴人蓋違建時不怕被拆，那被告發拆違建時有什麼好怕？告
    訴人很明顯是故意裝害怕」等語，然此等事由亦不足以認定
    原判決有何不當或違法之處【有關上訴人前開上訴理由所指
    「是告訴人自己提出要賠上訴人二百萬元，有錄音和譯文為
    證」一節，原即上訴人於九十八年三月六日原審法院行準備
    程序時當庭所陳述之答辯要旨及所提出之證據方法（見原審
    卷第一二頁），原審法院就此部分業已於判決理由內詳為調
    查認定（見原判決理由第一之(二)部分），則上訴人就此再為
    形式上之爭執，即難謂係具體理由；另上訴人前開上訴理由
    所指「告訴人蓋違建時不怕被拆，那被告發拆違建時有什麼
    好怕？告訴人很明顯是故意裝害怕」等情，就此部分原審法
    院亦業於判決理由內詳細交待「而依告訴人於本院審理時證
    稱：『我住的是透天五層樓的房子，我有收到市政府拆除的
    公文我才知道有違建，房子後面有二樓半的違建，一層約有
    十餘坪，該房子已經有二、三十年了，之前就已經蓋這個樣
    子了』『（收到被告甲○○這封郵件，是否會害怕？）會，
    我不知道他會對我做出何事情』等語以觀，按住所為個人居
    家安身立命之所在，被告以報拆住處違建要脅告訴人，自係
    以加害財產之事恐嚇告訴人，並致告訴人心生畏怖，此觀告
    訴人於接獲上開郵件翌日即報警處理之情即可佐證」（見原
    判決書第三頁第六至十四行），同不足以認定原判決有何上
    訴人所指不當或違法之情形存在】，揆諸上開最高法院判決
    意旨，及依「程序優先於實體」之刑事訴訟法原則，本件上
    訴自不合法定上訴程式，應予駁回，並不經言詞辯論為之。
據上論斷，應依刑事訴訟法第三百六十七條前段、第三百七十二
條，判決如主文。
中    華    民    國    98    年    5     月    19    日
            刑事第九庭    審判長法  官  江  德  千
                                法  官  賴  妙  雲
                                法  官  許  旭  聖
以上正本證明與原本無異。
不得上訴。
                                書記官  紀  美  鈺
中    華    民    國    98    年    5     月    19    日


司法院資訊處製作；財團法人民間司法改革基金會備份。
